臺灣花蓮地方法院民事判決　九十三年小上字第一三號
　　上　訴　人　甲○○○○○○.
　　訴訟代理人　林武順律師
　　被上訴人　　泰清鐵材有限公司
　　法定代理人　楊順清
右當事人間請求給付貨款事件，上訴人對於中華民國九十三年十一月五日本院鳳林簡
易庭九十三年度林小字第六五號第一審判決提起上訴，本院判決如左：
      主      文
上訴駁回。
第二審訴訟費用新臺幣壹仟伍佰元由上訴人負擔。
      理      由
壹、按對於小額程序之第一審判決上訴，非以其違背法令為理由，不得為之，民事訴
    訟法第四百三十六條之二十四定有明文。而依同法第四百三十六條之三十二第二
    項準用同法第四百六十八條及第四百六十九條第一款至第五款規定，判決不適用
    法規或適用不當者，為違背法令；判決有同法第四百六十九條第一款至第五款所
    列情形之一者，為當然違背法令。是當事人提起上訴，如依民事訴訟法第四百三
    十六條之三十二第二項準用同法第四百六十八條規定，以小額程序判決有不適用
    法規或適用法規不當為理由時，其上訴狀或理由書應有具體之指摘，並揭示該法
    規之條項或其內容。若係成文法以外之法則，應揭示該法則之旨趣。倘為司法院
    解釋或本院之判例，則應揭示該判解之字號或其內容。如依同法第四百三十六條
    之三十二準用同法第四百六十九條第一款至第五款所列情形之一為理由時，其上
    訴狀或理由書，應揭示合於各該條款之事實。上訴狀或理由書如未依此項方法表
    明，或其所表明者，顯與上開法條規定之情形不相合時，即難認為已對小額程序
    第一審判決之違背法令有具體之指摘，其上訴自難認為合法。再按於小額訴訟程
    序中，關於上訴程序部分，依第四百三十六條之三十二第二項規定，準用同法第
    四百六十八條及第四百六十九條第一款至第五款，而第四百六十九條第六款則不
    在準用之列，經參酌立法理由係謂「不以判決不備理由或理由矛盾之違背法令之
    規定，作為上訴第二審之理由」等語。換言之，於小額訴訟事件上訴程序，當事
    人不得以原判決不備理由或理由矛盾作為判決違背法令之理由。又小額程序之第
    二審判決，依上訴人意旨足認上訴為無理由者，得不經言詞辯論為之，民事訴訟
    法第四百三十六條之二十九條第二款亦定有明文。
貳、上訴意旨略以：
  一、依被上訴人出具之送貨單記載，應為浪板0.5或浪板0.6，惟被上訴人所交付之
      浪板實際厚度僅為0.42㎜及0.41㎜、0.41㎜、0.50㎜，此由被上訴人之送貨單
      及經濟部標準檢驗局之試驗報告二份予以比對，即可證實。至於上訴人送至經
      濟部標準檢驗局之鐵皮浪板是否為向被上訴人購買之鐵皮浪板，因該鐵皮浪板
      仍在上訴人所蓋房屋上，只須履勘現場取樣即可得知，此乃經驗法則所必然，
      被上訴人亦可提出其所送貨品查明與送驗貨品相同以及是否符合規格，絕非未
      能舉證證明，詎原審竟以上訴人未舉證證明其送至經濟部標準檢驗局檢驗之鐵
      皮浪板係向被上訴人購買之鐵皮浪板，而認該試驗報告並不能作為被上訴人出
      售予上訴人之鐵皮浪板有品質瑕疵之證明，顯與真實不符，並違反經驗法則及
      證據法則，更屬判決適用法規不當。
  二、上訴人已提出上揭試驗報告抗辯被上訴人交付之貨品有瑕疵，而該貨品仍在上
      訴人所蓋房屋上，如認上訴人此一聲明證據有不明瞭或不完足，審判長應命上
      訴人敘明或補充之，不得率以上訴人未盡舉證該檢驗之鐵皮浪板係向被上訴人
      購買之鐵皮浪板，即認該試驗報告不能作為被上訴人出售予上訴人之鐵皮浪板
      有品質瑕疵之證明，詎原審未依民事訴訟法第一百九十九條第二項規定行使闡
      明義務，其訴訟程序即有重大瑕疵，判決亦屬違背法令。
  三、又被上訴人所送貨品不符約定規格，顯有瑕疵，將來若遭遇颱風等天災，勢必
      造成損害，上訴人自得請求減少價金及損害賠償。再者，被上訴人送貨期間延
      誤，以致上訴人所建房屋未能如期完工，被上訴人就此亦應負擔損害賠償責任
      ，上訴人並得主張抵銷應付之價金。詎原審就此未予審究，亦未敘明理由，顯
      屬判決不備理由之違法判決，為此提起上訴等語。並聲明：(一)原判決廢棄；(二)
      被上訴人在第一審之訴駁回。
、經查：
  一、上訴意旨就原審未履勘現場予以取樣比對或命被上訴人提出其所送貨品，查明
      與送驗貨品是否相同以及是否符合規格，即以上訴人未舉證證明其送至經濟部
      標準檢驗局檢驗之鐵皮浪板係向被上訴人購買之鐵皮浪板，而認該試驗報告並
      不能作為被上訴人出售予上訴人之鐵皮浪板有品質瑕疵之證明部分，顯係就原
      審判決證據取捨之職權行使之指摘，並未具體指摘原判決違背何法規條項、內
      容或法則之旨趣，亦未具體指明原判決違背如何之經驗法則、論理法則，僅空
      言原判決「適用法規不當」、「違反經驗法則及論理法則」，依前開說明，上
      訴意旨就此部分，難認為已對小額程序第一審判決之違背法令有具體之指摘，
      其上訴自難認為合法。
  二、上訴意旨又以：原審未審究被上訴人所送貨品之瑕疵所生上訴人之減少價金及
      損害賠償請求權，以及被上訴人送貨期間延誤所應負擔之損害賠償責任，上訴
      人所得主張之抵銷權，而指摘原審判決有判決不備理由之違法。惟揆諸本院前
      開說明，於小額訴訟事件，業已排除當事人以原判決不備理由或理由矛盾作為
      判決違背法令之理由。本件既屬小額事件，前開規定自在適用之列。上訴人以
      原判決有第四百六十九條第六款判決不備理由之違背法令而提起上訴，於法未
      合，自難准許。
  三、上訴意旨另以：上訴人已提出上揭試驗報告抗辯被上訴人交付之貨品有瑕疵，
      而該貨品仍在上訴人所蓋房屋上，如認上訴人此一聲明證據有不明瞭或不完足
      ，審判長應命上訴人敘明或補充之，不得率以上訴人未盡舉證該檢驗之鐵皮浪
      板係向被上訴人購買之鐵皮浪板，即認該試驗報告不能作為被上訴人出售予上
      訴人之鐵皮浪板有品質瑕疵之證明，是原審法院違背闡明義務，其所為之判決
      ，亦屬違背法令等語。就此部分，上訴意旨形式上既已具體指摘原判決違反民
      事訴訟法第一百九十九條所規定之闡明義務，應認其上訴為合法，應先予陳明
      。惟按民事訴訟法採辯論主義，舉凡法院判決之範圍及為判決基礎之訴訟資料
      均應以當事人之所聲明及所主張者為限。審判長之闡明義務或闡明權之行使，
      亦應限於辯論主義之範疇，不得任加逾越，否則即屬違背法令。故審判長尚無
      闡明令當事人提出新訴訟資料之義務（最高法院七十一年台上字第二八○八號
      判例參照）。如當事人本得主張攻擊或防禦方法，法院亦以提供機會與其主張
      ，基於辯論主張之精神，除法院應依職權適用之部分外，法院亦無曉諭當事人
      主張之義務，要屬當然。經查，觀諸原審九十三年九月十日調解筆錄及同年十
      月二十二日言詞辯論筆錄，原審業已詳令當事人發問或曉諭，陳述事實及聲明
      證據，且兩造於言詞辯論期日，經原審法官詢問尚有何主張及證據時，亦均稱
      無其他主張及證據，足認原審業已提供上訴人聲明證據之機會，則依上開說明
      ，原審並無違背闡明義務，上訴人主張原審違背闡明義務，訴訟程序有重大瑕
      疵，基此所為之判決，亦屬違背法令云云，殊無可取。
肆、綜上所述，尚難謂原判決有何上訴人所指摘違背法令之情形，且取捨證據認定事
    實屬於事實審法院之職權，若其認定並不違背法令，即不許任意指摘其認定不當
    以為上訴理由。從而，上訴人上訴指摘原審判決違背法令云云，顯無理由，爰依
    前揭規定，不經言詞辯論，逕以判決駁回之。
伍、據上論結，本件上訴人之上訴為無理由，依民事訴訟法第四百三十六條之三十二
    第二項、第四百四十九條第一項、第七十八條、第四百三十六條之三十二第一項
    、第四百三十六條之十九第一項，判決如主文。
中　　　華　　　民　　　國　　九十四　　年　　　一　　　月　　　十　　　日
　　　　　　　　　　　　　　　臺灣花蓮地方法院民事庭
　　　　　　　　　　　　　　　　　審判長法官　蕭廣政
　　　　　　　　　　　　　　　　　法　　　官　李世華
　　　　　　　　　　　　　　　　　法　　　官　陳燁真
右正本證明與原本無異。
本件不得上訴。
中　　　華　　　民　　　國　　九十四　　年　　　一　　　月　　　十三　　日
　　　　　　　　　　　　　　　　　法院書記官　陳源財
